臺灣基隆地方法院民事判決　　　　　　　100年度訴字第176號
原　　　告　華湧通運有限公司
法定代理人　阮啟嫺
訴訟代理人　林宇文律師
複　代理人　林則奘律師
被　　　告　李柏毅
　　　　　　蘇琳鈞
共　　　同　李崧禾
訴訟代理人
上列當事人間請求給付借款事件，本院於民國100年7月21日言詞
辯論終結，判決如下：
    主  文
被告李柏毅應給付原告新臺幣貳拾萬柒仟貳佰拾伍元，及自民
國一百年六月四日起至清償日止，按週年百分之五計算之利息。
被告蘇琳鈞應給付原告新臺幣伍拾伍萬伍仟元，及自民國一百年
六月四日起至清償日止，按週年百分之五計算之利息。
訴訟費用由被告李柏毅負擔十一分之三，餘由被告蘇琳鈞負擔。
本判決命被告李柏毅給付部分得假執行；但被告李柏毅如以新臺
幣貳拾萬柒仟貳佰拾伍元預供擔保，免為假執行。
本判決命被告蘇琳鈞給付部分，於原告以新臺幣壹拾捌萬伍仟元
為被告蘇琳鈞供擔保後，得為假執行；但被告蘇琳鈞如以新臺幣
伍拾伍萬伍仟元為原告預供擔保，得免為假執行。
    事實及理由
一、原告起訴主張：
  (一)被告均為原告公司之員工，被告李柏毅於其與被告蘇琳鈞結
    婚時向原告借款新臺幣（下同） 315,835元以支付結婚費用
    ，並自所收結婚禮金返還原告108,600元，迄今尚積欠207,2
    35元未清償；另被告蘇琳鈞於民國97年 8月間以其母親罹患
    癌症急需現金為由，向原告借款 100萬元，並約定原告於其
    每月薪水中扣還5,0 00元以清償債務，自97年8月起至100年
    1月止，合計清償445,000元，迄今尚積欠 555,000元未清償
    。原告雖未與被告約定清償期限，然依民法第 478條規定，
    借用人未定返還期限者，借用人得隨時返還與借用物種類、
    品質、數量相同之物，貸與人亦得定一個月以上之相當期限
    催告返還，原告自10 0年初起即多次催告被告清償債務，被
    告均置之不理，為此提起本訴，並以本件起訴狀繕本之送達
    為再次催告之意思表示，求為判決如主文第1、2項所示。
  (二)對於被告抗辯之陳述：被告李柏毅就其向原告借款 315,835
    元之事實，業已自認在卷，雖被告抗辯其等合借 100萬元（
    即被告蘇琳鈞僅借款 684,165元），然此並非事實，被告蘇
    琳鈞於97年8月11日向原告借款100萬元部分，除有被告蘇琳
    鈞所簽立之借據為憑，且原告97年 8月份之帳冊、傳票亦均
    記載被告蘇琳鈞於該日借款 100萬元，被告蘇琳鈞之每月薪
    資單均有其借款 100萬元及其尚積欠之借款數額之記載，被
    告蘇琳鈞就此亦從不爭執，可推知被告蘇琳鈞之借款數額確
    實為100萬元。至被告李柏毅抗辯業已清償完畢，及被告於9
    8年9月4日、5日清償30萬元，於99年11月30日清償 9萬元等
    情，原告均否認之，應由被告舉證證明。
二、被告抗辯：被告合計向原告借款 100萬元，其中被告李柏毅
    之借款數額為 315,835元，該部分業已清償完畢；其餘被告
    蘇琳鈞之借款數額 684,165元部分，被告對自薪資每月扣還
    5,000元部分不爭執，然除扣薪部分外，被告另於98年9月 4
    日、5日及99年11月30日以現金分別清償30萬元、9萬元，只
    是沒有書立字據，但有被告李柏毅之存摺可資證明其曾於上
    開日期提領該筆數額之現金，合計被告已清償 943,600元，
    僅積欠56,400元等語，並聲明：駁回原告之訴。
三、按借用人應於約定期限內，返還與借用物種類、品質、數量
    相同之物，未定返還期限者，借用人得隨時返還，貸與人亦
    得定一個月以上之相當期限，催告返還，民法第 478條定有
    明文。次按當事人主張有利於己之事實者，就其事實有舉證
    之責任，民事訴訟法第 277條定有明文。又原告於起訴原因
    已有相當之證明，而被告就抗辯事實並無確切證明方法，僅
    以空言爭執者，當然認定其抗辯事實之非真正，而應為被告
    不利益之裁判。原告主張被告蘇琳鈞於97年 8月間向原告借
    款 100萬元之事實，業據其提出與其所述相符之借據、薪資
    單、薪資簽收單、原告帳冊及傳票等件影本為證，另原告主
    張被告李柏毅前向原告借款 315,835元，亦為被告所不爭執
    ，應堪信為真實。被告抗辯其等合計向原告借款 100萬元，
    且分別於97年9月25日、98年9月4日至5日、同年 9月14日、
    99年11月30日以現金清償108,600元、30萬元、30萬元、9萬
    元，及自97年8月至100年1月共扣薪145,000元等等，其中被
    告於97年9月25日、98年 9月14日以現金清償108,600元、30
    萬元，及自97年8月至100年1月共扣薪145,000元，與原告主
    張相符，堪信屬實。然原告所提借據、現金支出傳票已載明
    被告蘇琳鈞借支 100萬元，該借據由被告蘇琳鈞簽名，現金
    支出傳票則係被告蘇琳鈞所製單，被告空言辯稱被告蘇琳鈞
    之借款金額係 684,165元，不足採信。至於被告所提李柏毅
    之存摺影本，固有於98年5月4日、同年月 5日共計提領30萬
    元、及於99年11月30日提領 9萬元現金之記錄，僅能證明被
    告李柏毅曾於上開日期提領上開數額現金之事實，尚難證明
    被告李柏毅提領該數額之現金係用於清償對原告所負之債務
    ，不足為有利於被告之認定。從而，原告依消費借貸之法律
    關係，請求被告給付如主文第1項、第2項所示之金額及法定
    遲延利息，為有理由，應予准許。
四、本件命被告李柏毅給付部份，係民事訴訟法第427條第1項所
    定之標的金額50萬元以下之財產權訴訟，本院為被告李柏毅
    敗訴之判決，應依職權宣告假執行；又本件命被告蘇琳鈞給
    付部份，原告陳明願供擔保聲請宣告假執行，核無不合，爰
    酌定相當擔保金額宣告之，並均依同法第392條第2項規定，
    依職權宣告被告預供擔保，得免為假執行。
五、結論：本件原告之訴為有理由，依民事訴訟法第78條、第85
    條第1項但書、第389條第1項第5款、第390條第2項、第 392
    條第2項，判決如主文。
中    華    民    國   100    年    7     月    28    日
                  民事庭法  官  陳湘琳
以上正本係照原本作成。
對於本件判決如有不服，應於收受送達後20日內向本院提出上訴
書狀，敘述上訴之理由，上訴於臺灣高等法院，並按他造當事人
之人數附具繕本。
中    華    民    國   100    年    7     月    28    日
                        書記官  洪佳如